臺灣士林地方法院刑事判決　　　　　　　　　　　　　九十三年度訴字第五五四號
　　公　訴　人　臺灣士林地方法院檢察署檢察官
　　被　　　告　甲○○
右列被告因違反山坡地保育利用條例案件，經檢察官聲請簡易判決處刑（九十三年度
偵字第二六０八號），本院士林簡易庭認不宜以簡易判決處刑，簽由本院改依通常程
序處理，本院經訊問被告後，被告為認罪之答辯，認為宜以簡式審判程序審理並判決
如左：
    主  文
甲○○違反在公有山坡地內，不得擅自從事其他山坡地之利用，處有期徒刑柒月，緩
刑貳年。
鏟子壹支、如附圖所示Ｂ部分長約六十公分、寬約二十五公分、高約二十三公分之擋
水工作物，均沒收。
    事  實
一緣甲○○之父親（於甲○○六歲時過世）於生前，為使用在台北市○○區○○段一
  小段三九二之三號土地上之溫泉水水源，而於不詳時間在該土地上挖掘長約二百四
  十公分、寬約三十公分之水溝，及長約一百三十公分、寬約一百二十四公分之水池
  以蓄積溫泉水，並鋪設水管接引溫泉水使用，甲○○並於民國六十四年時接手占用
  上開水池、水溝及水管，嗣上開土地經行政院於七十九年二月二日核定，並經台北
  市政府七十九年二月二十六日公告為山坡地保育利用條例之山坡地範圍，並於八十
  二年七月五日登記為國有，而由財政部國有財產局管理。甲○○於九十三年一月間
  ，發現石頭、泥沙淤積水池，溫泉水無法流下，且其父前所鋪設之水管亦屬老舊，
  竟為利用該山坡地上之溫泉水源，而未經許可，於九十三年二月一日上午八時許，
  擅自持其所有之機具鏟子將水池內之石頭、淤沙挖開，並以其帶去之水泥，將該土
  地旁之石塊塗在水池邊緣，施作長約六十公分、寬約二十五公分、高約二十三公分
  之擋水工作物（如附圖所示Ｂ部分，其施作之範圍仍在原水池之範圍內，未擴大水
  池之面積），嗣於該日上午十一時，為警當場查獲。
二案經台北市政府警察局北投分局報告台灣士林地方法院檢察署檢察官偵查起訴。
    理  由
一右揭犯罪事實，業據被告甲○○於警詢、偵查及本院調查、審理時自白不諱，核與
  證人即查獲之內政部警政署國家公園警察大隊陽明山警察隊警員周冠君於偵查、本
  院九十三年十一月二十六日現場履勘時、證人即陽明山國家公園管理處職員黃淑桾
  於警詢、偵查、證人即被告之兄曹永枝於本院前開現場履勘時證述明確，此外復有
  內政部警政署國家公園警察大隊陽明山警察隊於九十三年二月二日之會勘紀錄、檢
  察官於九十三年四月九日履勘筆錄、本院九十三年十一月二十六日履勘筆錄，及各
  次會勘及履勘所附之照片在卷可參。次查台北市○○區○○段一小段三九二之三號
  土地，經行政院於七十九年二月二日台七十九年農０一八九三號函核定，且經台北
  市政府七十九年二月二十六日府建五字第七九００六四三五號函公告為適用山坡
  地保育利用條例之山坡地範圍，並於八十二年七月五日登記為國有，而由財政部國
  有財產局管理等情，有台北市政府建設局九十三年七月五日北市建四字第０九三三
  二四八二０００號函及台北市土地登記謄本各一份在卷足參。再因利用該山坡地而
  施作之前開工作物，於本院九十三年十一月二十六日至現場履勘時，因九十三年十
  月之颱風，使該水池上方之山壁產生土石流，流下許多土石、樹木堆積系爭水池，
  使該水池面積及被告於水池施作之前述工作物面積大多被覆蓋，僅能見一凹洞已無
  法看到該水池之完整面積，被告所設之水管亦被土石、樹木等覆蓋無法看見等情，
  業據證人周冠君結證證述在卷（該證人於本院履勘時亦到場）。而至系爭山坡地並
  無鋪設好之道路可供車行，自停車處至上開水池處，須以攀爬山路之方式抵達，來
  回約需耗時五十分鐘。又因水池處為山溝地形，雜草、樹木叢生，行走不便，高低
  落差甚大，若需地政機關測量面積，要先將附近之雜草、樹木剷除，而剷除山坡地
  之雜草、樹木又需申請主管機關核准，客觀環境甚為不便等情，業據證人即會同本
  院履勘之台北市士林地政事務所職員黃朝成於本院履勘時證述在卷，並有本院前開
  履勘筆錄在卷可參。被告施作之工作物面積既多遭土石等雜物覆蓋，本院自無從確
  定其原來之範圍，而設量面積又有前開事實上之困難，是本院認被告施作工作物之
  範圍即公訴人履勘時所繪如附圖所示Ｂ部分，而其長、寬、高亦如公訴人履勘時丈
  量所得。綜據上述，堪認被告之自白與事實相符，足以採信。本件事證明確，被告
  犯行洵堪認定，應依法論科。
二被告甲○○，為使用系爭山坡地上之溫泉水，未經前開土地管理機關財政部國有財
  產局之同意，即於九十三年二月一日早上八時許，擅自在前述公有山坡地，為前述
  行為部分，核係違反山坡地保育利用條例第十條而犯同條例第三十四條第一項之罪
  。另依前開台北市政府建設局九十三年七月五日北市建四字第０九三三二四八二０
  ００號函所示，系爭土地亦經行政院核定，並經台北市政府於八十四年十二月八日
  公告，為適用水土保持法之山坡地範圍，惟因無證據證明被告上開犯行，有致生水
  土流失或毀損水土保持之處理與維護設施，是被告所為並不該當水土保持法第三十
  二條第一項之要件，附此敘明。爰審酌被告犯罪動機、目的、手段，其將水池內之
  石頭、淤沙挖開，並以水泥將該土地旁之石塊塗在水池邊緣，施作擋水工作物之大
  小，及其犯後坦承犯行，態度良好等一切情狀，量處如主文所示之刑。復查被告前
  未曾受有期徒刑以上刑之宣告，此有台灣高等法院被告全國前案紀錄表在卷可稽，
  因一時失慮，偶罹刑典，事後已坦承犯行，深具悔意，經此刑之宣告後，應知警惕
  而無再犯之虞，本院因認暫不執行其刑為當，予以宣告緩刑二年，用啟自新。
三被告挖開水池內石頭、淤沙，所使用之鏟子，為被告所有，且為犯山坡地保育利用
  條例第三十四條第一項之罪所使用之機具，雖未扣案，然不能證明業已滅失，自應
  依山坡地保育利用條例第三十四條第五項規定，宣告沒收。另如附圖所示Ｂ部分之
  工作物（長約六十公分、寬約二十五公分、高約二十三公分），亦應依同條項規定
  ，宣告沒收。
四公訴意旨略以：系爭土地上如前述之水溝及水池，為被告擅自挖掘，該部分亦犯山
  坡地保育利用條例第三十四條第一項之罪等語，惟按犯罪事實應依證據認定之，無
  證據不得認定其犯罪事實，又不能證明被告犯罪者，應諭知無罪判決，刑事訴訟法
  第一百五十四條、第三百零一條第一項分別定有明文。訊據被告甲○○，雖坦承犯
  山坡地保育利用條例第三十四條第一項之罪，惟否認該山坡地上之水池及水溝為其
  所挖掘等語，查公訴人並未舉證證明上開水溝及水池為被告挖掘，而質之長被告十
  歲之證人曹永枝亦證稱：該水溝及水池在其很小時就有，並非被告挖掘等語，是並
  無證據證明為被告挖掘，公訴人為此認定尚屬無據。再公訴人並未舉證證明被告占
  用系爭山坡地之時間，就此被告供稱：其於六十三年時使用前開水池、水溝、水管
  等語，依罪證有疑，採利於被告之刑事訴訟法原則，自應採被告所稱，認被告於六
  十三年時占用該水池、水溝、水管。查被告占用水池、水溝、水管後，並未擴大該
  水池等情，業據證人曹永枝證述在卷。另按山坡地保育利用條例於六十五年四月二
  十九日始經總統公布，而台北市○○區○○段一小段三九二之三號土地於七十九年
  間方經公告為山坡地保育利用條例之山坡地範圍，已如前述，被告占用時，山坡地
  保育利用條例尚未公布，且上開土地亦未經公告為山坡地保育利用條例之山坡地範
  圍，自難論被告山坡地保育利用條例擅自占用公有山坡地之犯行。再按刑法第三百
  二十條第二項竊佔罪，為即成犯，於竊佔時，犯罪即完成。而竊佔罪其法定最高刑
  ，為有期徒刑五年，依刑法第八十條第一項第二款之規定其追訴權時效為十年。於
  公訴人為本件起訴時，其追訴權時效期間已過，本院亦難以起訴書載及被告竊佔之
  事實，而變更檢察官之起訴法條，論以刑法第三百二十條第二項之竊佔罪，附此敘
  明。此部分原應為無罪之諭知，然因檢察官認此部分與已起訴且經本院論罪科刑部
  分，為事實上一罪關係，爰不另為無罪之諭知。
五據上論斷，應依刑事訴訟法第二百九十九條第一項前段、第二百七十三條之一第一
  項，山坡地保育利用條例第三十四條第一項、第五項，刑法第十一條前段、第七十
  四條第一款，判決如主文。
本案經檢察官高俊申到庭執行職務
中　　　華　　　民　　　國　　九十三　　年　　  十二　　月　　 三十 　　日
                                臺灣士林地方法院刑事第一庭
　　                                  法  官  江  翠  萍
右正本證明與原本無異。
如不服本判決，應於判決送達後十日內，向本院提出上訴狀。
                                      書記官  范  淑  芬
中　　　華　　　民　　　國　　九十三　　年　　十二　　  月　   三十一　　日
論罪條文，山坡地保育利用條例第三十四條第一項：
違反第十條規定者，處六月以上五年以下有期徒刑，得併科新台幣六萬元以下罰金。
